臺灣臺北地方法院民事簡易判決
110年度北簡字第1309號
原      告  王得豪  

訴訟代理人  周宇修律師 (法扶）
複代理人    李郁婷律師
            高秀萍  

被      告  陳兆億  
上列當事人間請求返還溢繳水電費等事件，本院於民國111年1月
24日言詞辯論終結，判決如下：
    主  文
原告之訴駁回。
訴訟費用由原告負擔。
    事實及理由
一、按訴狀送達後，原告不得將原訴變更或追加他訴，但擴張或
    減縮應受判決事項之聲明者、不甚礙被告之防禦及訴訟之終
    結者，不在此限，民事訴訟法第255條第1項第3、7款定有明
    文。查原告原請求返還溢繳水電費部分，包含民國109年8月
    以後之水電費，嗣減縮至109年8月之前之水電費並更正數額
    ，另請求金額中之新臺幣（下同）30萬元部分，係包含精神
    慰撫金及永發水果行之經濟損失，嗣撤回永發水果行之經濟
    損失，變更為請求精神慰撫金30萬元，核原告所為變更，合
    於前揭規定，應予准許。
二、原告主張略以：
 1、兩造於108年12月30日簽有房屋租賃契約書（下稱系爭租約
    ），由原告向被告承租門牌號碼台北市○○區○○街000巷0號1
    樓（下稱系爭房屋）之一部即104室，約定租期自109年1月1
    日起至111年12月31日止。系爭房屋除原告外，另有3戶承租
    戶，因各租戶均為營業使用，水壓不足，其他承租戶不願負
    擔加壓馬達電費，被告於109年8月5日表示加壓馬達及兩個
    水塔由原告使用，原告乃請水電行協助將水管、加壓馬達電
    線線路變更，因此支出4,300元。又於109年10月間，因104
    室之鐵捲門故障，原告請103室承租人即訴外人陳蓮香通知
    被告修繕，被告拒絕，原告只好聘人修繕，因此支出修繕費
    用3,500元，上開租賃物之修繕費，依民法第430條規定，均
    應由出租人負擔。
 2、兩造間租約僅約定承租之房屋水電費由原告負擔，並未約定
    原告與其他承租戶間水電費如何分攤、計算，在被告購買系
    爭房屋前，原告向前屋主承租104室超過2年，前屋主均按總
    電表使用度數平均之電費數額，計算各承租戶使用電費，10
    4室使用之電雖有100號、104號分電表，但104分電表是從10
    0分電表所分出，104分電表度數為100分電表所涵括，被告
    不應額外收取，原告於109年5月將104分電表移除，被告為
    圖額外收取費用，竟向承租人收取公用開關費用，經原告異
    議，被告乃於109年8月5日表示將公用開關剪掉，以後無公
    用電問題，但並無被告所稱公用開關剪掉一事，惟就109年1
    月至8月之原告應負擔電費，被告溢收9,547元。另就水費部
    分，四戶承租戶其中一戶僅作為倉庫，無用水需要，而被告
    未提供109年6月、8月之抄表紀錄，較原告分擔之同年4月水
    費增加，另兩戶卻明顯減少銳減3分之1，合理計算方式應3
    戶平均，被告溢收原告之水費計914元，原告得依民法第179
    條規定請求返還上開溢收之電費、水費。
 3、被告明知104分電表係接自100分電表，並未使用公共用電，
    卻向其他承租戶謊稱原告偷用公電、賣電，影響原告之社會
    評價，依民法第184條第1項前段、第195條第1項之規定，請
    求被告給付精神慰撫金30萬元等語。並聲明：被告應給付原
    告31萬8,261元。
三、被告則以：系爭房屋分4個店面出租，1個總電表，分4個分
    電表，原告處另有一個分電表是從其分電表拉出去租給別人
    ，原告從總電表拉一個開關出來，沒有經過分租之4戶分電
    表，造成抄電表度數時，4戶分電表度數與總電表度數不合
    ，該部分變成4戶分擔。109年8月5日之原告100分電表費用4
    ,479元、及109年6月、8月原告應負擔之水費，原告均未繳
    納，而係被告繳納的。另關於原告提出之109年8月5日估價
    單4,300元，因被告對原告聲請遷讓房屋之強制執行，執行
    後進去104室內看，發現只有接延長線而已，並無修繕；而
    鐵捲門遙控器3,500元，是原告使用而受損，不應由被告負
    擔此費用，況原告自109年8月後即未繳納租金及應負擔之水
    、電費，積欠租金12萬6,499元、水費5,700元及電費3萬9,5
    97元，如審理後認原告請求有理由，則以原告積欠被告之房
    租，及另案110年度北簡字第4770號判決確定原告應給付被
    告之金額為抵銷等語置辯，並聲明：如主文所示。
四、得心證之理由：
(一)查兩造簽有系爭租約，由原告於108年12月30日向被告承租
    系爭房屋之104室，約定每月租金1萬1,500元，租期自109年
    1月1日起至111年12月31日止，水電費由原告負擔。嗣因原
    告自109年8月起未給付租金，經被告於同年12月28日發函終
    止系爭租約，並訴請原告遷讓系爭房屋104室，經本院110年
    度北簡字第4770號判決原告應將系爭房屋104室遷讓返還被
    告，並自110年1月27日起至返還該屋止，按月給付被告1萬1
    ,500元，被告並聲請遷讓房屋之強制執行等情，有系爭租約
    在卷可稽（卷第17-29頁），並調取本院110年度司執字第92
    330號卷查明屬實，且為兩造所不爭執，堪信為真。
(二)按租賃物之修繕，除契約另有訂定或另有習慣外，由出租人
    負擔。租賃關係存續中，租賃物如有修繕之必要，應由出租
    人負擔者，承租人得定相當期限，催告出租人修繕，如出租
    人於其期限內不為修繕者，承租人得終止契約或自行修繕而
    請求出租人償還其費用或於租金中扣除之。民法第429條第1
    項、第430條定有明文。又系爭租約第4條第5項約定房屋有
    改裝之必要，乙方（即原告）取得甲方（即被告）之同意後
    得自行裝設，…乙方應自行負擔費用…。第5條後段約定房屋
    因自然之損壞有修繕之必要時，由甲方負責修理。本件原告
    主張其支出鐵捲門修理費用3,500元，及水管、加壓馬達電
    線線路變更費用4,300元，業據其提出單據、line對話紀錄
    為證（卷第269-275頁），核修繕鐵捲門部分之單據記載係
    更換遙控鎖，堪信原告主張係因感應器故障而更換遙控鎖一
    情為真，此應屬自然損害，被告抗辯係更換遙控器，屬原告
    人為損害，殊難採信。是此3,500元修繕費部分，依上開規
    定，原告主張應由被告負擔，應屬可採。另關於水管、加壓
    馬達電線線路變更費用4,300元部分，由被告於line紀錄中
    稱「加壓馬達和兩個水塔留給水果王用，以後不租再還我」
    等語，堪認就加壓馬達、水塔相關之管線費用，應由被告負
    擔，然核之證人楊寬仁證稱：卷第271頁之4,300元估價單係
    伊幫原告接其店內之插座、電燈、及由水塔出來之接水配管
    、壓力馬達、配電線路等項（卷第337-338頁），則該估價
    單之4,300元費用不僅加壓馬達、水塔相關之管線費用，尚
    包含原告店內之插座及電燈費用，而證人楊寬仁就各細項費
    用稱業已忘記（卷第339頁），堪認原告確有支出加壓馬達
    、水塔相關之管線費用，則類推適用民事訴訟法第222條第2
    項規定，本院審酌證據資料，認被告就此部分應負擔一半之
    費用即2,150元。
(三)按無法律上之原因而受利益，致他人受損害者，應返還其利
    益。雖有法律上之原因，而其後已不存在者，亦同；民法第
    179條定有明文，是依不當得利之法則請求返還不當得利，
    以無法律上之原因而受利益，致他人受有損害為其要件，故
    其得請求返還之範圍，應以對方所受之利益為度，非以請求
    人所受損害若干為準。本件原告主張被告有溢收電費、水費
    ，雖提出計算式為據，然兩造就水費、電費之計算方式有所
    爭執，被告計算之方式雖與原告計算方式不同，但依系爭租
    約約定係由承租人負擔水、電費，被告向各租戶收取水費、
    電費後即繳納自來水公司、電力公司，縱就各租戶間應分擔
    之水、電費計算有所不同，被告並無因此受有利益之情形，
    核與前揭不當得利之要件，尚有未洽，是原告此部分主張，
    尚難採認。
(四)次按當事人主張有利於己之事實者，就其事實有舉證之責任
    ，民事訴訟法第277條前段定有明文。又民事訴訟如係由原
    告主張權利者，應先由原告負舉證之責，若原告先不能舉證
    ，以證實自己主張之事實為真實，則被告就其抗辯事實即令
    不能舉證，或其所舉證據尚有疵累，亦應駁回原告之請求。
    原告主張被告向其他承租戶謊稱原告偷用公電、賣電，影響
    原告之社會評價，其依侵權行為法律關係請求精神慰撫金云
    云，為被告所否認，自應由原告負舉證責任。原告固舉台灣
    電力公司用戶電度表現場勘查結果紀錄表為據（卷第301頁
    ），惟查上開紀錄表之公用電表電號為00-0000-00，與兩造
    爭執之系爭房屋內之總電表電號00-0000-00-0不同，有被告
    提出之繳費憑證可佐（卷第353頁），而被告於本件指稱連
    接到系爭房屋總電表之「公共」開關，並未連接原告承租10
    4室之分電表，其於109年8月5日將標示「公共」開關之電線
    剪掉後，原告室內部分無法用電等情（卷第307、311、345
    頁），並非指述原告轉接該棟公寓之共用電，自與上開公用
    電表電號00-0000-00之用電無關，是原告所舉上開紀錄表，
    自難為有利於原告之認定。復參諸證人楊仁寬證稱：伊有為
    原告裝一個冰箱用的分電表，是從原告室內的分電表分出去
    的。（卷第311頁之）照片最右方是（電源）總開關，左方
    標示1、2、3、4是各戶之開關，由各戶開關上方電線連結總
    電表之電力，由各戶開關下方之電線連接到各戶之分電表，
    以此方式分電，通常房客不繳房租時，房東可直接將電關掉
    。而標示4開關上方之電線連到標示「公共」之開關，是「
    公共」的線也是吃總開關的電，但「公共」開關下方電線連
    到何處，伊不清楚；109年8月5日之事情伊不清楚，伊有提
    醒被告要把線路重新整理，不能說有公用電跑到各戶裡，租
    房子的人有不了解這種情況，當時原告講哪裡缺電伊幫忙接
    ，以前的房東可能沒有經驗，將（分電表）裝在各戶裡等語
    （卷第337-340頁），足認連結總電表之「公共」開關用電
    ，並無連接包含原告在之內之4戶分電表，該「公共」開關
    之下方電線經被告剪斷後，原告承租之104室室內部分線路
    無法繼續供電（卷第358頁），足見被告所述原告承租之104
    室用電有部分經由該公用開關所供應，非屬無稽，而此部分
    開關雖非原告所裝設，惟原告亦不能證明被告有向其他承租
    戶稱其偷電等語，是其主張侵權行為法律關係請求被告賠償
    精神慰撫金30萬元，自屬無據。
(五)綜上，原告請求被告給付5,650元（計算：3500＋2150＝5650
    ），核屬有據。又二人互負債務，而其給付種類相同，並均
    屆清償期者，各得以其債務，與他方之債務，互為抵銷。民
    法第334條第1項定有明文。本件被告抗辯原告自109年8月起
    未給付租金，為原告所不爭執，則至被告於同年12月28日終
    止系爭租約之日止，原告至少積欠4個月租金4萬6,000元，
    則被告以其對原告之租金債權4萬6,000元為抵銷後，原告已
    不得再向被告請求給付。 　
五、綜上所述，本件原告依租賃、不當得利、侵權行為之法律關
    係，請求被告給付31萬8,261元，為無理由，應予駁回。
六、本件事證已臻明確，兩造其餘之攻擊或防禦方法，經本院斟
    酌後，認為均不足以影響本判決之結果，爰不逐一論列，附
    此敘明。 　　
七、訴訟費用負擔之依據：民事訴訟法第78條。
中　　華　　民　　國　　111 　年　　2 　　月　　21　　日
                    臺灣臺北地方法院臺北簡易庭
                              法  官  蔡玉雪
以上為正本係照原本作成。
如不服本判決，應於判決送達後20日內向本庭提出上訴狀，並按
他造當事人之人數附繕本；如委任律師提起上訴者，應一併繳納
上訴審裁判費。
中　　華　　民　　國　　111 　年　　2 　　月　　21　　日
                              書記官  陳黎諭